臺灣板橋地方法院刑事判決　　　　　　　　　　　　九十三年度簡上字第三六七號
　　上　訴　人　乙○○
　　即　被　告
　　選任辯護人　林衍鋒　律師
右上訴人即被告因傷害案件，不服本院九十三年度簡字第二二五號中華民國九十三年
四月十二日第一審判決（聲請簡易判決處刑案號：九十二年度偵字第一五七五０號）
提起上訴，本院管轄第二審之合議庭判決如左：
    主  文
上訴駁回。
    事  實
一、乙○○、陳滄瀧同係台北縣蘆洲市○○街「全球嘉年華」社區之住戶，於民國九
    十二年五月九日晚間七時四十分許，陳滄瀧因進入社區警衛室操作社區內之監視
    器為乙○○之妻即全球嘉年華社區副主任委員丙○○發覺，經丙○○以其住處對
    講機告知警衛甲○○不得供他人使用社區監視器遭制止後，心生不滿，遂前往乙○○位於台北縣蘆洲市○○街一０六號十四樓之住處欲找乙○○理論，經丙○○
    開門後，陳滄瀧即以住戶為何不能使用社區監視器一事質問丙○○，二人因而於
    乙○○住處門口發生口角爭執，後於乙○○前往門口查看時，乙○○與陳滄瀧一
    言不合，竟分別基於傷害人之身體之犯意，徒手互毆，過程中，陳滄瀧以嘴巴咬
    前胸咬痕、前額瘀傷等傷害（陳滄瀧涉嫌傷害部分，業經本院以九十三年度簡字
    第二二五號判處拘役三十日確定），乙○○則以右手毆打陳滄瀧之嘴巴，並因相
    互推擠，致陳滄瀧受有下牙齒外傷性鬆動、右手腕扭傷之傷害。
二、案經陳滄瀧訴由臺北縣政府警察局蘆洲分局報請臺灣板橋地方法院檢察署檢察官
    偵查後聲請簡易判決處刑。
    理  由
一、訊據被告乙○○矢口否認有何傷害告訴人陳滄瀧之犯行，辯稱：當時陳滄瀧係因
    操作社區監視器一事與伊妻子丙○○發生爭執，伊前往門口查看時，陳滄瀧即揮
    拳毆打伊，並用嘴巴咬伊的手臂、胸部，伊只好推開他，過程中伊只有擋住陳滄
    瀧，並沒有動手毆打或抓住陳滄瀧，且由陳滄瀧提出之診斷證明書亦僅能證明其
    受有下牙齒外傷性鬆動、右手腕扭傷之傷害，並無法證明此等傷害係伊所造成，
    況倘伊真有毆打陳滄瀧之嘴巴，陳滄瀧之嘴巴亦應有其他外傷云云。惟查：
  (一)被告於九十二年五月九日晚間七時四十分許，在其位於台北縣蘆洲市○○街一０
    六號十四樓之住處前，因使用社區監視器一事與被告發生發生爭執，雙方遂基於
    傷害之犯意發生互毆，過程中，被告以右手毆打告訴人陳滄瀧之嘴巴，並因相互
    推擠，致告訴人陳滄瀧受有下牙齒外傷性鬆動、右手腕扭傷之傷害一情，業經證
    人陳滄瀧於本院審理中結證屬實，復有行政院國軍退除役官兵輔導委員會臺北榮
    民總醫院九十二年五月九日急診診斷證明書一紙在卷可參。被告對其確有於前揭
    時、地與告訴人陳滄瀧發生肢體衝突一情，亦不加爭執，惟以其僅有抵擋而未出
    手毆打告訴人陳滄瀧為辯，並稱：「因為聽到有人在門口叫我，當時我穿短褲，
    所以請我太太先去看一下，後來我穿好衣服去看怎麼回事，因為我們家有二道門
    ，中間有櫥櫃，內門先打開，我還在我們家裡面問何事情，陳先生就揮拳打過來
    ，當時我的眼鏡掉下來，我還在捧我的眼鏡，他又揮拳過來，我推出去，我的手
    臂被他咬到，後在咬我的胸口，因為我的胸口很痛，只好推，他往後仰。」、「
    我稍微擋一下他的手，他用他的口咬我的手臂，再咬我的胸部，我只好推開他，
    我沒有打他任何一拳，他沒有外傷，他咬到我的排骨，他咬的很用力，我往後退
    推他一下，他也往後仰。」、「我整個人斜掉，我只好推出去，他有往後仰，又
    進來亂打我，後來我太太說要報警。」、「（是推陳滄瀧的何處？）我的雙手推
    他的雙手，我的胸部有往前推，我沒有用抓的。」等語（參見本院九十三年十月
    二十七日審判筆錄），倘其所述為真，則於二人衝突之過程中，被告至多僅有以
    胸部往前推擠到告訴人陳滄瀧之嘴部，並以雙方擋住告訴人陳滄瀧之雙手，此等
    方式所能產生之力道均屬有限，告訴人陳滄瀧應不致受有下牙齒外傷性鬆動及右
    手腕扭傷之傷害為是；且由告訴人陳滄瀧在結束與被告之衝突離開現場時，其牙
    齒確實有明顯之流血現象一情，亦有監視錄影帶翻拍照片二十二張在卷可參，並
    經證人丙○○到庭證述明確，可見告訴人陳滄瀧所受前開下牙齒外傷性鬆動之傷
    害應係以遭受外力毆擊所致之可能性較大；況依被告描述之雙方衝突過程，被告
    當時既係遭告訴人陳滄瀧咬住胸部並毆打，在被告之雙手並無遭受任何拘束之情
    形下，衡情，一般人應會以手推開攻擊者之臉部或手部，以迅速免除此等攻擊之
    狀態為是，被告辯稱其僅有以胸部往前頂云云，實與常情有悖；另輔以被告前於
    偵查中亦稱：「我沒有打他，只是防衛，只是過程中可能有碰到他。」等語（參
    見偵查卷第二七頁），更可見於雙方衝突中，被告應有出手推擠甚至揮擊至告訴
    人陳滄瀧之情形甚明；再者，經本院函詢行政院國軍退除役官兵輔導委員會臺北
    榮民總醫院有關倘告訴人陳滄瀧確係遭人毆擊受傷，則其受擊部位為何及該部位
    是否會產生瘀傷或腫傷等傷勢，據該院函覆稱：「倘患者陳滄瀧確實遭人毆擊致
    生下牙齒外傷性鬆動，直接受擊部分只能推測，但無法證實確切部位在那裡，或
    該部位外部是否會產生瘀傷或腫傷等傷勢。」等語，亦有該院九十三年八月十六
    日北總急字第０九三０００九七二一號函一紙在卷可考，足徵縱告訴人陳滄瀧係
    遭毆擊受傷，其嘴巴外部亦不必然會產生瘀傷或腫傷之傷勢，是被告以告訴人陳
    滄瀧未同時受有嘴巴瘀傷或腫傷之傷害，進而推論告訴人陳滄瀧所受下牙齒外傷
    性鬆動之傷害必非遭受外力毆擊所致，自屬無據。因之，參酌被告與告訴人陳滄
    瀧雙方之陳述、告訴人陳滄瀧所受之傷害等情以觀，告訴人陳滄瀧所受之傷害應
    以告訴人陳滄瀧所指係遭被告毆擊及推擠所致一節較為可採，並與常人之正常反
    應較為相符。
  (二)至證人丙○○雖亦到庭證稱：並未看見被告毆打陳滄瀧云云，然以證人丙○○為
    被告之配偶，二人關係極為密切，其證言本即不無偏頗被告之可能，且觀諸證人
    丙○○所述：「我聽到丁○○大叫我先生的名字，我先生在吃飯，我去開門。我
    開門時，看到陳先生很生氣的質問我，他是住戶，有繳管理費，為何不能使用監
    視器。我先生穿好衣服出來看，丁○○看到我先生，就揮拳打我先生，整個人就
    撲過來。當時我小孩大哭，很害怕，我看陳先生沒有放手的意思，我說這樣我要
    報警，所以他就放手下樓去，我打電話請警衛報警，說陳先生上來打人，請他報
    警，說完對講機，我就自己報警。」、「（丁○○如何咬你先生？）我先生出現
    時，我往後退，他先手過來，應該是有打到我先生，然後人就撲過來，咬下去。
    有無靠在牆壁上，我不確定。我先生擋著他的手，我的小孩在哭，我只看到他的
    姿勢是這樣。其他沒有看的很清楚。」、「（除了咬之後，有無其他的動作？）
    無。因為我在安撫我的小孩。我看到他擋住後，我說陳先生怎麼可以這樣子，我
    說要報警，他就走了。」、「（剛剛提到陳先生過來咬妳先生，妳先生用手擋住
    ，他咬多久？）起碼有三十秒以上。」、「（三十秒之內，妳先生沒有動作？）
    三十秒內，我先生沒有任何的反抗。」等語，其所描述之過程甚為簡略，非但與
    被告本人描述之過程有所出入，亦與被告及告訴人陳滄瀧所受之傷勢不符，可見
    證人丙○○之證言頗多避重就輕之處，洵無可採。
  (三)按正當防衛必須對於現在不法之侵害始得為之，侵害業已過去，或無從分別何方
    為不法侵害之互毆行為，均不得主張防衛權，而衡之一般社會經驗法則，互毆係
    屬多數動作構成單純一罪而互為攻擊之傷害行為，縱令一方先行出手，而還擊之
    一方在客觀上苟非單純對於現在不法之侵害為必要排除之反擊行為，因其本即有
    傷害之犯意存在，則對其互為攻擊之還手反擊行為，自無主張防衛權之餘地（最
    高法院九十二年度台上字第三０三九號裁判意旨參照）。本件被告及告訴人陳滄
    瀧雖相互指稱係對方先動手，姑不論先出手者為何人，縱依被告所述係告訴人陳
    滄瀧先出手，然被告於還擊之過程中，已有主動毆擊並推擠告訴人陳滄瀧之行為
    ，已如前述，是其並非單純對於現在不法之侵害為必要排除之反擊行為，而係另
    有傷害之犯意存在，對其互為攻擊之還手反擊行為，自無主張防衛權之餘地；至
    被告原雖聲請傳訊證人楊旭峰到庭說明告訴人陳滄瀧之牙齒傷勢是否係外力造成
    ，然此業經本院函詢行政院國軍退除役官兵輔導委員會臺北榮民總醫院答覆明確
    ，自無再予傳訊之必要，附此敘明。
  (四)綜上，被告所辯，均無可採。事證明確，被告犯行，應堪認定。
二、核被告乙○○所為，係犯刑法第二百七十七條第一項之傷害罪。原審因而適用上
    開法條及刑法第四十一條第一項前段，罰金罰鍰提高標準條例第一條前段、第二
    條規定，量處被告拘役十五日，並諭知易科罰金之折算標準，本院經核認事用法
    ，均無不合，量刑亦稱妥適，應予維持。上訴人即被告之上訴要旨否認有傷害告
    訴人陳滄瀧之犯行，指摘原判決不當，為無理由，應予駁回。
據上論斷，應依刑事訴訟法第四百五十五條之一第一項、第三項、第三百六十八條，
判決如主文。
本案經檢察官張云綺到庭執行職務。
中　　　華　　　民　　　國　　九十三　　年　　 十一 　　月　　　十　　　日
                                      臺灣板橋地方法院刑事第十八庭
                                          審判長法  官  連育群
                                                法  官  楊志雄
                                                法  官  曾淑娟
右正本證明與原本無異。
本件不得上訴。
                                                書記官  陳金鳳
中　　　華　　　民　　　國　　九十三　　年　　十一　　月　　　十　　　日
